【裁判字號】    95,裁,1556
【裁判日期】    950720
【裁判案由】    遺產稅
【裁判全文】
最  高  行  政  法  院  裁  定
                                     95年度裁字第01556號
上  訴  人  丙○○
            丁○○
            乙○○
            戊○○
            甲○○
            己○○
共      同
訴訟代理人  羅友三
被 上訴 人  財政部臺灣省北區國稅局
代  表  人  許虞哲
上列當事人間因遺產稅事件，上訴人對於中華民國94年3月10日
臺北高等行政法院93年度訴字第123號判決，提起上訴，本院裁
定如下：
    主  文
上訴駁回。
上訴審訴訟費用由上訴人負擔。
    理  由
一、按對於高等行政法院判決之上訴，非以其違背法令為理由，
    不得為之，行政訴訟法第242條定有明文。是違背法令係當
    事人提起上訴之理由，依同法第244條第1項第4款規定，應
    於上訴狀表明之。所稱表明上訴理由，指表明原判決所違背
    之法令及其具體內容暨依訴訟資料合於該違背法令之具體事
    實。上訴狀內若未具體說明原判決違背何項法令、不適用或
    如何適用不當之具體情事，即非已表明原判決違背法令，其
    上訴難謂合法。
二、本件上訴人之被繼承人游阿義於民國（下同）86年9月23日
    死亡，上訴人及其他繼承人於核准延期日內87年6月10日申
    報遺產稅。被上訴人初查核定遺產總額新臺幣（下同）287,
    893,095元、遺產淨額81,878,503元，應納遺產稅額28,063,
    186元。上訴人乙○○申請更正，被上訴人更正重核遺產總
    額287,338,051元，並按漏報被繼承人遺產土地、房屋、死
    亡前3年內贈與、銀行存款、投資等計24,492,043元，按所
    漏遺產稅額10,041,738元，處1倍之罰鍰10,041,738元。上
    訴人乙○○不服，就漏報被繼承人之妻戊○○名下74年6月4
    日以前取得財產及夫妻剩餘財產差額分配請求權扣除額部分
    ，申經復查結果，除准變更罰鍰為6,588,854元，其餘未獲
    變更。上訴人乙○○復就被繼承人配偶戊○○名下74年6月4
    日以前取得財產主張為其特有財產，提起訴願遭駁回，遂提
    起行政訴訟，請求訴願決定、復查決定及原處分關於核定漏
    報被繼承人之配偶名下74年6月4日以前取得之財產部分均撤
    銷。訴訟繫屬中並追加戊○○、甲○○、己○○、丙○○、
    丁○○為上訴人，經原審法院判決駁回其訴。
三、上訴意旨略謂：被上訴人按永義商店同業利潤標準暨純利率
    8%自行設算戊○○自營永義商店之所得共計222,740元，是
    戊○○確有勞力所得，則何以將戊○○於74年6月4日以前取
    得之財產全部併入被繼承人之遺產，全盤否認戊○○以其勞
    務所得所購買之財產云云，無非就原審取捨證據、認定事實
    之行使，所論斷：系爭財產經被上訴人就該等土地、房屋及
    投資額，以原始取得時之土地公告現值、房屋評定現值及投
    資額為準，核算原始取得成本總計2,755,676元，而永義商
    店53年每月營業稅額為45元，依52年1月29日修正公布之所
    得稅法第79條規定，小規模營利事業之營利所得係按各行業
    別同業利潤標準核定，因53年至65年間僅查得64年度之營利
    事業各業同業利潤標準，以64年度之日用雜貨零售業純利率
    8%為準（較上訴人主張純益率6%為高），設算各年度所得額
    ，另參據行政院主計處公布93年11月為基期之臺灣省地區消
    費者物價總指數表，以54年度每月營業稅額78元，依物價指
    數倍數，調整估算55年度以後各年度之營業額，再計算營利
    所得額，據此估算上訴人戊○○自53年起至65年間（第1筆
    財產投資時間）累積所得僅222,740元，此金額尚且不足購
    買系爭財產中於65年11月2日取得之房屋（2筆合計415,800
    元），顯然即令從寬及以有利於上訴人之方式計算戊○○於
    永義商店之所得，亦與系爭財產價值不相當等，指摘其為不
    當，而未具體表明原判決如何違背法令暨依訴訟資料合於該
    違背法令之具體事實，經原法院檢卷前來，揆諸首開說明，
    其上訴為不合法，應裁定駁回。
四、依行政訴訟法第249條第1項前段、第104條、民事訴訟法第
    95條、第78條、第85條第1項前段，裁定如主文。
中    華    民    國    95    年    7     月    20    日
                  第四庭審判長法  官  高  啟  燦
                              法  官  黃  璽  君
                              法  官  廖  宏  明
                              法  官  楊  惠  欽
                              法  官  林  樹  埔
以  上  正  本  證  明  與  原  本  無  異
中    華    民    國    95    年    7     月    21    日
                              書記官  邱  彰  德


司法院資訊處製作；財團法人民間司法改革基金會備份。
